【裁判字號】    89,訴,949
【裁判日期】    890718
【裁判案由】    違反稅捐稽徵法等
【裁判全文】
臺灣高雄地方法院刑事判決                          八十九年度訴字第九四九號
    公  訴  人  臺灣高雄地方法院檢察署檢察官
    被      告  丁○○
右列被告因違反稅捐稽徵法案件，經檢察官提起公訴（八十九年度偵字第六二四八號
），本院判決如左：
    主  文
丁○○行使偽造私文書，足以生損害於公眾及他人，處有期徒刑陸月，緩刑貳年。附
於穩隆營造工程有限公司變更登記資料之「穩隆營造工程有限公司董事、股東名單」
、「股東同意書」、「穩隆營造工程有限公司章程」中之「甲○○」、「乙○○」、
「戊○○」印文各壹枚及偽刻之「甲○○」、「乙○○」、「戊○○」印章各壹枚均
沒收。
    事  實
一、丁○○係高雄縣鳳山市○○路二之六號穩隆營造工程有限公司（以下簡稱穩隆公
    司）董事長，意圖為自己不法之所有，於民國八十三年間因辦理公司增資需要，
    明知甲○○、乙○○、戊○○三人並未同意登記為隱隆公司之股東，竟持公司前
欲設立登記時邀甲○○、乙○○、戊○○三人加入股東，嗣因故作罷後所留下之
    身分證影本，並於八十三年間某日在不詳處所偽刻甲○○、乙○○、戊○○三人
    之印章，而後蓋於隱隆公司章程、董事股東名單及股東同意書上，虛偽列甲○○
    、乙○○、戊○○三人為穩隆公司之股東，偽造公司變更登記資料，再委由不知
    情之佳新會計師事務所於八十三年十月四日持向高雄縣政府建設局申請變更登記
    ，而使該局不知情之承辦人員登載於職務上掌管之有限公司變登記事項卡，足生
    損害於甲○○、乙○○、戊○○三人及高雄縣政府建設局對於公司管理之正確性
    。
二、案經甲○○、乙○○、戊○○訴由台灣高雄地方法院檢察署檢察官偵查起訴。
    理  由
一、訊據被告丁○○對右揭事實坦承不諱，核與告訴人甲○○、乙○○、戊○○之指
    訴相符，復有財政部台灣省南區國稅局八十七年度綜合所得稅核定通知書、累積
    未分配盈超限強制歸戶明細及高雄縣政府八十九年五月二十六日八九建商字第八
    ０九三一號函所附之穩隆公司申請變更登記資料附卷可稽，事證明確，被告犯行
    洵堪認定。
二、被告未經甲○○、乙○○、戊○○之同意，擅自製作不實之穩隆公司章程、股東
    同意書，虛列甲○○、乙○○、戊○○三人為股東，並提出申請公司變更登記，
    而獲准變更登記，自足生損害於甲○○、乙○○、戊○○三人及高雄縣政府建設
    局對於公司管理之正確性。核被告所為，係犯刑法第二百十六條、第二百十條之
    行使偽造私文書罪及同法第二百十四條之使公務員登載不實罪。其偽刻印章之行
    為為偽造文書之階段行為；偽造文書後復提出行使，偽造之行為為行使行為所吸
    收（公訴人漏未論及被告行使偽造私文書部分，惟該部分與偽造私文書部分有單
    純一罪之吸收關係，本院自得併予審究），均不另論罪。其所犯上開二罪，有方
    結、結果之牽連關係，應從重論以刑法第二百十六條、第二百十條之行使偽造私
    文書罪。爰審酌被告犯罪之動機、目的、手段、所生公司登記管理之危害，及事
    後坦承犯行，態度良好等一切情狀，量處如主文所示之刑。末查被告前未曾受有
    期徒刑以上刑之宣告，有台灣高等法院被告全國前案紀錄表附卷可憑，其經此偵
    、審程序之教訓，當知悔悟，應無再犯之虞，且被告現罹肺癌、胃癌之惡疾，有
    沙鹿童綜合醫院、健仁醫院診斷證明書二紙在卷可參，本院認上開對其宣告之刑
    ，以暫不執行為適當，爰併諭知緩刑貳年，用啟自新。至附於穩隆公司變更登記
    資料之「穩隆營造工程有限公司董事、股東名單」、「股東同意書」、「穩隆營
    造工程有限公司章程」中之「甲○○」、「乙○○」、「戊○○」印文各一枚；
    偽刻之「甲○○」、「乙○○」、「戊○○」印章各一枚雖未經扣案，但無從證
    明業已滅失，均依刑法第二百十九條宣告沒收。
三、公訴意旨另以：被告丁○○於八十七年度虛作甲○○、乙○○、戊○○三人於穩
    隆公司未分配營利所得額各為新台幣（下同）四百三十萬六千九百七十元之報稅
    資料，致生危害稅損稽核之正確性，嗣於八十九年一月間，甲○○、乙○○、戊○○接獲財政部台灣省南區國稅局寄發綜合所得稅核定通知書，李清玊配偶王煥
    文應補繳一百二十六萬九千九百十六元稅額，乙○○、戊○○夫妻核定應補繳二
    百八十二萬四百六十一元之稅額受有損害，因認被告丁○○涉有稅捐稽徵法第四
    十一條之逃漏稅捐罪。經查，穩隆公司於八十六年四月十六日結束經營，惟未辦
    理解散登記，且尚有欠稅，財政部台灣省南區國稅局乃將穩隆公司之累積未分配
    盈餘強制分配予各股東以追繳稅款等情，業據被告丁○○坦承在卷，並經證人丙○○即佳新會計師事務所職員證述在卷，復有財政部台灣省南區國稅局累積未分
    配盈餘超限強制歸戶明細表附卷可稽，是被告並無以積極之行為為不實申報之犯
    行，要稅捐稽徵法第四十一條所規範之行為態樣係納稅義務人以積極之行為為不
    實之申報者有別。此外，復查無其他積極證據證明被告有何逃漏稅捐之行為，惟
    公訴人認該部分與前揭論罪部分，具有裁判上一罪之關係，故本院不另為無罪之
    諭知。
據上論斷，應依刑事訴訟法第二百九十九條第一項前段，刑法第二百十六條、第二百
十條、第二百十四條、第五十五條、第七十四條第一款、第二百十九條，罰金罰鍰提
高標準條例第一條前段，判決如主文。
中      華      民      國      八十九      年      七    月    十八    日
                                  臺灣高雄地方法院刑事庭
                                      法  官    吳  宏  榮
右正本證明與原本無異。
如不服本判決，應於判決送達後十日內，向本院提出上訴狀。
                                      書記官    呂  怜  勳
中      華      民      國      八十九      年      七    月    十九    日
附錄本案論罪科刑法條：
刑法第二百十六條
行使第二百十條至第二百十五條之文書者，依偽造、變造文書或登載不實事項或使登
載不實事項之規定處斷。
刑法第二百十條
偽造、變造私文書，足以生損害於公眾或他人者，處五年以下有期徒刑。
刑法第二百十四條
明知為不實之事項，而使公務員登載於職務上所掌之公文書，足以生損害於公眾或他
人者，處三年以下有期徒刑、拘役或五百元以下罰金。


司法院資訊處製作；財團法人民間司法改革基金會備份。
